【裁判字號】    90,上易,3254
【裁判日期】    901121
【裁判案由】    竊佔
【裁判全文】
臺灣高等法院刑事判決                            九十年度上易字第三二五四號
    上  訴  人
    即  被  告  戊○○
右上訴人因竊佔案件，不服臺灣板橋地方法院八十九年度易字第四六○四號，中華民
國九十年八月二日第一審判決（起訴案號：臺灣板橋地方法院檢察署八十九年度偵字
第一九八四○號）提起上訴，本院判決如左：
    主  文
原判決撤銷。
戊○○意圖為自己不法之利益，而竊佔他人之不動產，處有期徒刑陸月，如易科罰金
，以佰元折算壹日，緩刑年。
    事  實
一、戊○○為坐落臺北縣板橋市○○○段第三崁小段九九地號土地應有部分一萬分之
    三四一暨其上建物門牌號碼臺北縣板橋市○○路○段四一七巷三十號七樓房屋之
    使用人（所有權人為邱昭全），明知位在其房屋上層之頂樓平臺部份為該棟大樓
    區分所有權人辛○○、庚○○、甲○○、丙○○、乙○○、己○○、丁○○、壬○○等人公同共有，竟意圖為自己不法之利益，於民國（下同）八十七年七月間
    某日，僱請不知情之不詳姓名之工人在上開頂樓平台興建水泥磚造牆壁上蓋鐵皮
    屋頂之房屋，以作佛堂、廚房、置物間之用，而竊佔辛○○等人公同共有之頂樓
    平台面積五十七點六六平方公尺。
二、案經被害人辛○○、庚○○、甲○○、丙○○、乙○○、己○○、丁○○、壬○○訴請臺灣板橋地方法院檢察署檢察官偵查起訴。
    理  由
一、訊據被告戊○○對於右揭事實坦承不諱，核與告訴人辛○○、庚○○、甲○○、
    丙○○、乙○○、己○○、丁○○、壬○○指訴之情節相符，並有土地登記簿謄
    本附卷足稽，復經臺灣板橋地方法院檢察署檢察官勘驗現場屬實，並囑託臺北縣
    板橋地政事務所人員至現場測量，製有勘驗筆錄、現場圖、現場照片三十張，並
    有臺北縣板橋地政事務所土地複丈成果圖一件附卷可稽。本件事證明確，被告犯
    行堪予認定。
二、核被告戊○○所為，係犯刑法第三百二十條第二項之竊佔罪。被告加蓋頂樓增建
    物係利用不知情之不詳姓名工人建造，遂行竊佔犯行，係利用無犯罪故意之人而
    實施其犯罪，應為竊佔罪之間接正犯。又被告一竊佔行為，同時侵害該棟大樓區
    分所有權人辛○○、庚○○、甲○○、丙○○、乙○○、己○○、丁○○、壬○○等人公同共有權人全體之權利，為想像競合犯，應從一重處斷。
三、原審予以論罪科刑，雖非無見，惟查被告之竊佔行為，為想像競合犯（理由如前
    述），原判決未予論敘，尚非允洽。被告上訴意旨謂原審量刑過重，非無理由，
    自應由本院予以撤銷改判。爰審酌被告犯罪之動機、目的、手段，及犯罪後坦承
    犯行，且於原審判決後已將頂樓增建物全部清除返還全體公同共有人，有照片及
    告訴人之刑事陳報狀附於本院卷可稽，及其他一切情狀，量處如主文所示之刑。
    又被告於犯罪後，刑法第四十一條已於九十年一月十日修正公布施行，修正後刑
    法第四十一條第一項規定：「犯最重本刑五年以下有期徒刑以下之刑之罪，而受
    六個月以下有期徒刑或拘役之宣告，因身體、教育、職業、家庭之關係或其他正
    當事由，執行顯有困難者，得以一元以上三元以下折算一日，易科罰金。但確因
    不執行所宣告之刑，難收矯正之效，或難以維持法秩序者，不在此限。」，本件
    被告所犯係最重本刑五年以下有期徒刑之竊佔罪，符合上開修正後之規定，且經
    比較新舊法，該修正後之規定較有利於被告，自應諭知易科罰金之折算標準。
四、末查被告前未曾受有期徒刑以上刑之宣告，有臺灣高等法院檢察署到案紀錄簡覆
    表附卷可按，犯後知悔並全部清除，經上開刑之宣告當知警惕，應無再犯之虞，
    本院認上開宣告刑以暫不執行為適當，爰併諭知緩刑三年，以啟自新。
據上論斷，應依刑事訴訟法第三百六十九條第一項前段、第三百六十四條、第二百九
十九條第一項前段，刑法第三百二十條第二項、第二條第一項、修正後第四十一條第
一項、第七十四條第一款，判決如主文。
本案經檢察官李金定到庭執行職務。
中      華      民      國    九十      年     十一     月    二十一    日
                                臺灣高等法院刑事第二十二庭
                                  審判長法  官  許  正  順
                                        法  官  邱  同  印
                                        法  官  胡  方  新
右正本證明與原本無異。
不得上訴。
                                        書記官  秦  慧  榮
中    華    民    國     九十     年      十一      月      二十二      日
附錄    本判決論罪科刑法條：
刑法第三百二十條
意圖為自己或第三人不法之所有，而竊取他人之動產者，為竊盜罪，處五年以下有期
徒刑、拘役或五百元以下罰金。
意圖為自己或第三人不法之利益，而竊佔他人之不動產者，依前項之規定處斷。
前二項之未遂犯罰之。


司法院資訊處製作；財團法人民間司法改革基金會備份。
